【裁判字號】    98,訴,3968
【裁判日期】    981231
【裁判案由】    毒品危害防制條例
【裁判全文】
臺灣臺中地方法院刑事判決              98年度訴字第3968號
公  訴  人  臺灣臺中地方法院檢察署檢察官
被      告  甲○○
上列被告因違反毒品危害防制條例案件，經檢察官提起公訴（
98年度毒偵字第4058號），本院依簡式審判程序判決如下：
    主  文
甲○○施用第一級毒品，累犯，處有期徒刑柒月。
    犯 罪 事 實
一、甲○○前曾於民國79年間，因違反槍砲彈藥刀械管制條例及
    肅清煙毒條例案件，經臺灣雲林地方法院以79年度易字第84
    5 號及80年度訴字第58號判決，分別判處有期徒刑1 年6 月
    及4 年，合併定應執行有期徒刑為4 年10月確定。其復因傷
    害致死案件，經臺灣高等法院臺中分院以85年度上訴字第29
    9 號判決，判處有期徒刑9 年確定，與上開4 年10月之有期
    徒刑接續執行，於96年7 月16日執行完畢。其另於91年間，
    因施用毒品案件，經本院裁定送勒戒處所施以觀察勒戒後，
    因認有繼續施用毒品之傾向，再經本院裁定送戒治處所施以
    強制戒治，嗣於92年11月5 日執行完畢釋放。其復於前揭強
    制戒治執行完畢釋放後5 年內之97年8 月間，即再因施用毒
    品案件，經本院以97年度訴字第4153號科刑判決確定後，詎
    仍未戒絕毒癮，復基於施用第一級毒品海洛因之犯意，於98
    年8 月31日晚上11時許，在雲林縣麥寮鄉○○○路其友人住
    處內，以將海洛因摻水置入其所有針筒內注射方式（該針筒
    業已丟棄），施用第一級毒品海洛因1 次。嗣因司法警察偵
    辦其他犯罪嫌疑人販賣毒品案件時，進行通訊監察監聽，發
    覺甲○○有聯絡購買海洛因事宜，懷疑其有施用海洛因嫌疑
    ，遂於98年9 月1 日傍晚6 時30分許，在雲林縣麥寮鄉○○
    路與光復路口，當場逮捕另案通緝中之甲○○。甲○○為警
    查獲後坦承前情，且經採集尿液送驗，結果呈嗎啡陽性反應
    ，而查知上情。
二、案經臺中市警察局移送臺灣臺中地方法院檢察署檢察官偵查
    起訴。
    理   由
一、被告甲○○於本院準備程序中，就上揭犯罪事實均為有罪之
    陳述，且所犯係死刑、無期徒刑、最輕本刑為3 年以上有期
    徒刑以外之罪，經本院合議庭依刑事訴訟法第273 條之1 第
    1 項之規定，裁定由受命法官1 人獨任進行簡式審判程序，
    先予敘明。
二、按毒品危害防制條例於92年7月9日修正公布，自93年1月9日
    施行，其中第20條、第23條將施用毒品之刑事處遇程序，區
    分為「初犯」及「5年內再犯」、「5年後再犯」。依其立法
    理由之說明：「初犯」，經觀察勒戒或強制戒治後，應為不
    起訴處分或不付審理之裁定；經觀察勒戒或強制戒治執行完
    畢釋放後，「5 年內再犯」者，因其再犯率甚高，原實施之
    觀察勒戒及強制戒治既已無法收其實效，爰依法追訴或裁定
    交付審理。至於經觀察勒戒或強制戒治執行完畢釋放後，「
    5 年後再犯」者，前所實施之觀察勒戒或強制戒治已足以遮
    斷其施用毒品之毒癮，為期自新及協助其斷除毒癮，仍適用
    「初犯」規定，先經觀察勒戒或強制戒治之程序。從而依修
    正後之規定，僅限於「初犯」及「5 年後再犯」二種情形，
    始應先經觀察勒戒或強制戒治程序。倘被告於5 年內已再犯
    ，經依法追訴處罰，縱其第3 次（或第3 次以上）再度施用
    毒品之時間，在初犯經觀察勒戒或強制戒治執行完畢釋放5
    年以後，已不合於「5 年後再犯」之規定，且因已於「5 年
    內再犯」，顯見其再犯率甚高，原實施觀察、勒戒或強制戒
    治，已無法收其實效，即應依該條例第10條處罰（最高法院
    95年度第7 次刑事庭會議決議第2 點參照）。查本件被告於
    91年間，因施用毒品案件，觀察勒戒、強制戒治後，於92年
    11 月5日執行完畢釋放。其復於前揭強制戒治執行完畢釋放
    後5 年內之97年8 月間，即再因施用毒品案件，經本院以97
    年度訴字第4153號科刑判決確定，此有臺灣高等法院被告前
    案紀錄表1 份在卷可考，而被告本案上開施用第一級毒品海
    洛因之犯行，雖係在前次強制戒治執行完畢5 年後所犯，惟
    被告於上開強制戒治執行完畢5 年內，曾再犯施用毒品之罪
    經法院宣示判決並確定，已詳述如前，顯見其並非於強制戒
    治執行完畢後5 年內均無任何施用毒品之犯行，且其既已於
    強制戒治執行完畢5 年內再犯施用毒品之罪，已符合毒品危
    害防制條例第23條第2 項所定之追訴要件，揆諸前開毒品危
    害防制條例條文及說明，被告所為本件施用第一級毒品海洛
    因之犯行，即無「初犯」規定之適用，自毋須再重新施予觀
    察、勒戒或強制戒制之處遇程序，而應直接訴追處罰。
三、上揭犯罪事實，業據被告於警詢、偵訊及本院審理時坦承不
    諱，且被告於98年9 月1 日為警採集之尿液，經檢驗確呈嗎
    啡陽性反應，有臺中市警察局刑事警察大隊委託檢驗尿液代
    號與真實姓名對照表、中山醫學大學附設醫院檢驗科藥物檢
    測中心98年9 月25日實驗編號0000000 號尿液檢驗報告各 1
    紙在卷可稽（見警卷第8 頁、第7 頁），足認被告上開自白
    與事實相符。本件事證明確，被告犯行洵堪認定，應依法論
    科。
四、核被告所為，係犯毒品危害防制條例第10條第1 項之施用第
    一級毒品罪。被告為供施用而持有該級毒品之低度行為，應
    為其施用之高度行為所吸收，不另論罪。被告前曾有如犯罪
    事實欄一、所載論罪科刑執行情形，有臺灣高等法院被告前
    案紀錄表存卷可參，其於5 年內再犯本案有期徒刑以上之罪
    ，為累犯，應依刑法第47條第1 項規定，加重其刑。爰審酌
    被告曾因施用毒品經送觀察、勒戒及強制戒治，仍未知警惕
    ，再犯本案之罪，足見其雖經觀察、勒戒、強制戒治等治療
    程序，仍未徹底戒除惡習遠離毒害，顯未能善體國家設置觀
    察、勒戒及戒治機構機構，協助毒品施用者戒除毒害之良法
    美意，惟念及施用毒品本質上係戕害自身健康之行為，尚未
    嚴重破壞社會秩序或侵害他人權益，暨其犯罪之動機、目的
    、所生危害，及犯罪後坦承犯行，且雖未能因其陳述而認已
    供出毒品來源上手，然對於其自身施用海洛因之來源，亦坦
    白承認，犯後態度良好，及現行法規已刪除連續犯規定，被
    告各次犯罪應分別審酌犯罪情節量處等一切情狀，量處如主
    文所示之刑，以示懲儆。被告於前揭時、地施用海洛因時，
    所使用之注射針筒1 支，雖係被告所有，業據被告自承在卷
    ，然該注射針筒據被告陳稱業已丟棄，且乏證據足資證明該
    針筒尚未滅失，復非屬違禁物，為免執行困難，本院認尚無
    沒收之必要，併此敘明。
據上論斷，應依刑事訴訟法第273 條之1 第1 項、第299 條第 1
項前段，毒品危害防制條例第10條第1 項，刑法第11條前段、第
47條第1 項，判決如主文。
本案經檢察官胡宗鳴到庭執行職務。
中    華    民    國    98    年    12    月    31    日
                  刑事第十庭  法  官  簡婉倫
以上正本證明與原本無異。
如不服本判決應於收受送達後10日內向本院提出上訴書狀，並應
敘述具體理由；其未敘述上訴理由者，應於上訴期間屆滿後20日
內向本院補提理由書 (均須按他造當事人之人數附繕本)「切勿
逕送上級法院」。
                              書記官  劉易柔
中    華    民    國    98    年    12    月    31    日
附錄本案論罪科刑法條全文：
毒品危害防制條例第10條
施用第一級毒品者，處 6 月以上 5 年以下有期徒刑。
施用第二級毒品者，處 3 年以下有期徒刑。

司法院資訊處製作；財團法人民間司法改革基金會備份。
